【裁判字號】    98,台抗,460
【裁判日期】    980618
【裁判案由】    請求離婚
【裁判全文】
最高法院民事裁定              九十八年度台抗字第四六○號
抗  告  人  甲○○
訴訟代理人  賴玉山律師
            邱佩芳律師
上列抗告人因與乙○○○間請求離婚事件，對於中華民國九十八
年四月二十七日台灣高等法院高雄分院裁定（九十七年度家上字
第九八號），提起抗告，本院裁定如下：
    主  文
原裁定廢棄。
    理  由
本件抗告人於第二審為訴之變更，請求判准其與相對人乙○○○
離婚。原法院以：抗告人變更之訴與相對人在第一審之反訴均為
離婚訴訟，且二者間具有本反訴之關係，依民事訴訟法第五百七
十二條第一項、第二項規定，本應於同一訴訟程序中合併審理。
而第一審法院既因相對人在反訴前已向日本國大阪家庭裁判所家
事部訴請離婚（平成十九年「家」第二○○號），裁定相對人
之離婚反訴於日本國大阪家庭裁判所家事部平成十九年（家）
第二○○號離婚等請求事件判決確定前，停止訴訟程序，則為維
持身分關係安定性、避免裁判矛盾及一次解決與婚姻事件有關之
全部紛爭，就抗告人變更之訴，自有類推適用民事訴訟法第一百
八十二條第一項規定，裁定停止訴訟程序之必要。因而裁定抗告
人變更之訴於相對人之離婚反訴停止訴訟程序終結前，停止訴訟
程序。
惟按夫或妻之離婚形成權並不相同，任何一方均得各自提起離婚
訴訟。雖民事訴訟法第五百七十二條第一項及第二項，規定應於
同一訴訟程序中合併裁判，但夫妻之一方所提離婚訴訟，若因該
訴訟已繫屬於外國法院裁定停止訴訟程序，並不影響其在外國法
院行使離婚形成權，而他方離婚之訴倘因此裁定停止訴訟程序，
對其離婚形成權之行使則有影響，故為使夫妻雙方均能行使其離
婚形成權，尚不得以一方先前所提離婚訴訟繫屬於外國法院，嗣
後重行之起訴裁定停止訴訟程序，無法與他方之離婚訴訟於同一
訴訟程序中合併裁判，即謂他方之離婚訴訟亦應裁定停止訴訟程
序，否則不啻剝奪其本得提起離婚訴訟之離婚形成權。相對人之
離婚反訴，既係因其在反訴前已向日本國大阪家庭裁判所家事部
訴請離婚，而裁定停止訴訟程序，則依上開說明，抗告人變更後
之離婚訴訟得否裁定停止訴訟程序，自有再研求之餘地。乃原法
院遽以前揭理由，裁定停止抗告人變更後之離婚訴訟程序，要難
謂當。抗告意旨，指摘原裁定不當，求予廢棄，非無理由。
據上論結，本件抗告為有理由。依民事訴訟法第四百九十二條，
裁定如主文。
中    華    民    國  九十八  年    六    月   十八   日
                      最高法院民事第六庭
                          審判長法官  劉  福  來
                                法官  陳  國  禎
                                法官  陳  重  瑜
                                法官  吳  麗  女
                                法官  簡  清  忠
      本件正本證明與原本無異
                                      書  記  官
中    華    民    國  九十八  年    六    月   三十   日
                                                      Ｑ


司法院資訊處製作；財團法人民間司法改革基金會備份。
